最高法院刑事判決　　　　　　　　　　　　　　　八十六年度台上字第六五八四號
　　上　訴　人　甲　○
　　　　　　　　　　　　送達代.
右上訴人因業務侵占案件，不服台灣高等法院中華民國八十五年三月五日第二審更審
判決（八十四年度上更(二)字第一○三八號，起訴案號：台灣板橋地方法院檢察署八十
一年度偵續字第一九八號），提起上訴，本院判決如左：
    主  文
原判決撤銷，發回台灣高等法院。
    理  由
本件原判決認定上訴人甲○係台北縣中和市○○路二六三號精品影視有限公司（下稱
精品公司）負責人，該公司於民國（下同）八十年六月一日與龍響影視有限公司（下
稱龍響公司）簽訂代理商合約書，約定精品公司自八十年八月一日起至八十一年五月
三十一日止代理龍響公司在台北縣地區發行國語版權錄影帶業務，精品公司應於每月
十日前，將超點超套等金額代收款項繳交龍響公司，所經收之片款或片款支票均屬龍
響公司所有，未經龍響公司同意，不得挪用。詎上訴人竟意圖為自己不法之所有，基
於概括之犯意，自八十年十一月間起至八十一年一月二十五日經龍響公司終止契約為
止，連續將其以精品公司名義向錄影帶出租店經收屬龍響公司所有之錄影帶片款合計
新台幣（下同）二千九百四十一萬四千五百元（詳如原判決附表所載），除依約繳回
龍響公司二千三百一十八萬二千元及扣除龍響公司未發足支退款六百三十一萬九千六
百元外，其餘八十六萬零八百四十元予以侵占入己等情。因而撤銷第一審之判決，改
判論處上訴人連續意圖為自己不法之所有，而侵占對於業務上所持有之物罪刑，固非
無見。
惟查證人吳政聰於原審先後證稱：「龍響公司對精品公司有規定三分之一是六十天票
，三分之二是四十五天票，精品公司不能保證一定達成，只有攬下風險先行收受，再
由精品公司開票給龍響公司與其結帳，龍響也同意」等語（見上訴字第七○八一號卷
八十三年三月十日訊問筆錄、上更(一)字第九一五號卷第二十頁），原判決雖以吳政聰
所證應係每次結帳時，經龍響公司同意之變通權宜措施，尚難據此認定雙方有合意變
更合約書第十二條之合意，予以指駁，然卷內吳政聰證詞，並無關於權宜措施或類此
之供述，原審復未明其認定為「權宜措施」之依據，實情如何，攸關法律之適用及
事實之確定，應予究明。次查上訴人一再辯稱：「因合約書第十二條合約條款經合意
變更之結果，上訴人始須自行負擔出租店倒帳風險，否則如僅係代龍響公司收帳，盈
虧風險由其（指龍響公司）自負即可」云云。所指風險負擔問題，告訴人代表人李鴻
哲亦供承：「倒帳之結果由精品公司自己負責」如屬無訛（見第一審卷第一○九頁）
，對雙方代理關係有無影響﹖上述有利於上訴人之證據，何以不足採信，原判決未加
說明，自有理由不備之違法。又原判決認定上訴人侵占之金額為八十六萬零八百四十
元，但此數目究係憑何證據，予以認定﹖有無經會帳﹖原審皆未詳加調查，明白審認
，併有可議。上訴意旨，指摘原判決不當，尚非全無理由，應認仍有撤銷發回更審之
原因。至本件雖屬刑事訴訟法第三百七十六條第三款所列之案件，惟於修正刑事訴訟
法施行前，原得上訴於第三審法院，且已繫屬於法院（八十二年二月九日繫屬於第一
審台灣板橋地方法院），依同法施行法第五條第一項規定，仍應依施行前之法定程序
終結之，附此明。
據上論結，應依刑事訴訟法第三百九十七條、第四百零一條，判決如主文。
中      華      民      國    八十六    年     十一     月     十三     日
                              最高法院刑事第三庭
                                  審判長法官  蔡  詩  文
                                        法官  張  吉  賓
                                        法官  莊  登  照
                                        法官  洪  明  輝
                                        法官  蔡  清  遊
      右正本證明與原本無異
                                              書  記  官
中      華      民      國    八十六    年     十一     月    二十一    日
